臺灣板橋地方法院民事判決　　　　　　　　　　　　九十三年度簡上字第一四七號
　　上　訴　人　群體工作室有限公司
　　法定代理人　丙○○
　　訴訟代理人　乙○○
　　被上訴人　　甲○○
右當事人間請求侵權行為損害賠償事件，上訴人對於中華民國九十三年二月二十七日
本院三重簡易庭九十二年重簡字第一五八六號第一審判決提起上訴，本院於九十三年
七月十四日言詞辯論終結，判決如左：
    主  文
原判決除確定部分外廢棄。
被上訴人應再給付上訴人新台幣捌萬捌仟元，及自民國九十三年一月十九日起至清償
日止按年息百分之五計算之利息。
第一審（除確定部分外）、及第二審訴訟費用，由被上訴人負擔。
    事  實
甲、上訴人方面：
一、聲明：(一)原判決關於上訴人敗訴部分廢棄。(二)被上訴人應再給付上訴人新台幣（
    下同）八萬八千元，及自九十三年一月十九日即起訴狀繕本送達翌日起至清償日
    止按年息百分之五計算之利息。
二、陳述：
    (一)原審判決認為上訴人主張屬實，對於計算上訴人所得請求之損害金額惜未考量
      上訴人相關先置成本：如宣傳、企劃、美工、會計、光碟燒製等相關部門製作
      成本，以及取締盜版、非法出租之行為，所產生之相關人事、法務、交通費用
      卻一概置之不理。以上所述上訴人承擔之光碟片成本與費用對被上訴人而言是
      其已發生之既得實質利益，換言之，反為上訴人所失利益。
    (二)再且，上訴人取得專屬發行權時間為九十一年五月二日至被上訴人於九十二年
      一月二十二日為警查獲止將近一年時間，合先陳明。原審引用刑事判決中除檢
      察官起訴之二片ＶＣＤ外，另有十餘片未經授權、違法出租之上訴人所有光碟
      片，所以計算損害賠償之片數非以原審判決中之「二」片計算，實有漏算之處
      。又原審以被上訴人出租次數「二次」作為被上訴人所得利益之計算標準，但
      究為被上訴人當天、當周還是當月出租二次卻有未察之處，週期之不同對被上
      訴人實際所得利益計算多寡影響甚鉅，依右述一年時間計算則有二次、二十四
      次、七百餘次之差別，實有未察之處。
    (三)又且，法院酌定賠償額之規定有著作權法第八十八條第一項前段、第三項分別
      定有明文，係參考商標法及專利法設置之特別規定，為避免侵害著作權實際零
      售價格過低，使侵害所得利益予合理賠償額間取得平衡，遂有此裁量、斟酌之
      原則。依常理如取中間值，再視侵害之情節、所造成之損害及非法所得利益等
      因素酌情加減，自為公理。若僅以一萬餘元為判決金額，其有不合常情之處，
      是為原審判決標準一概以被上訴人所得利益為準，卻未參酌上訴人所提銷售單
      價金額五百元及一般市價出租金額一百元至一百五十元之理由。被上訴人本為
      違法出租，無合法授權自行燒錄光碟，故其出租成本低廉，縱低於市價，仍屬
      暴利，本有「暴利兼有賤賣」之可能，獲取鉅額不法利益且影響市場秩序甚大
      ，故計算標不應以被上訴人所定「非法」出租之價格為準。
    (四)再者，原審判決認被告既未有重製之行為，自不得以該片銷售單價為計算損害
      之依據，蓋銷貨單價係以一般正常買賣程序中上訴人販售給店家「一部影片一
      張光碟片」之計算單價，故合法狀態下被上訴人應向上訴人購買合法授權之光
      碟片數支再予以出租，或與上訴人簽約約定某時段或一定片數之合法授權後再
      予以出租。今被上訴人不僅侵害上訴人所有權且擾亂市場秩序、影響其他合法
      簽約店家出租之利益，上訴人僅以銷貨單價為計算依據，未以合法授權之簽約
      金數萬元至十餘萬元為求償計算標準，實已諒減被上訴人原有之責任，故銷售
      單價無論被告有無重製行為自不影響得作為計算依據之地位，重製行為與損害
      賠償之關係非原審所述，亦有未察之處。
    (五)綜上所述，上訴人就發行成本、違法片數、違法出租次數、出租價格、損害賠
      償計算公式、重製行為等提出對於第一審判決不服之理由聲明，及前款理由之
      事實、證據及輔佐書證，請求判決如上訴聲明所示。
三、證據：援用第一審所提證據。
乙、被上訴人方面：
    被上訴人於言詞辯論期日未到場，亦未提出書狀作何聲明或陳述。
    理  由
一、被上訴人於言詞辯論期日未到場，經核並無民事訴訟法第三百八十六條所列各款
    情形，爰依上訴人之聲請，由其一造辯論而為判決。
二、上訴人起訴主張：被上訴人係設址於台北縣五股鄉○○路九十三號「整點影視社
    」之負責人，明知「我的野蠻女友」、「幽靈人間２鬼味人間」、「賭神之神」
    、「無限復活」、「想飛」ＶＣＤ影片係上訴人享有著作財產權之視聽著作，竟
    先於不詳時地，購入由不詳姓名年籍之人，未得上訴人同意或授權而擅自重製之
    「我的野蠻女友」ＶＣＤ影片，並連同未得上訴人同意或授權出租之原版片「幽
    靈人間２鬼味人間」、「賭神之神」、「無限復活」、「想飛」ＶＣＤ影片，基
    於營利之意圖，將之公開陳列，並以每部新台幣（下同）六十元之價格，出租與
    不特定人，以此方式侵害原告之著作財產權，案經本院九十二年簡字第二六三０
    號刑事判決判處拘役四十日確定在案。按被上訴人所侵害著作權之影音光碟，上
    訴人投入大量人力、物力為該影音產品宣傳、企業，竟遭被上訴人以非法之方式
    出租予不特定人藉以獲利，不僅造成市場上不良之惡性競爭，及不肖業者群起效
    尤，同時降低合法承租版權商店之簽約意願，及取締被上訴人違法行為費用之支
    出，使上訴人蒙受損失，爰依著作權法第八十八條第一項前段、第三項之規定，
    請求被上訴人給付十萬元，及自九十三年一月十九日即起訴狀繕本送達翌日起至
    清償日止按年息百分之五計算之利息之事實（原審判命被上訴人給付上訴人一萬
    二千元，及自九十三年一月十九日起至清償日止按年息百分之五計算之利息，駁
    回上訴人其餘之請求，被上訴人敗訴部分未據其聲明不服，已告確定），已據提
    出經濟部公司執照、營利事業登記證影本、合約書影本、行政院新聞局錄影節目
    審查合格證明書影本及本院九十二年度簡字第二六三０號刑判決等件為證，並經
    本院依職權調閱上開刑事案卷，核閱屬實。被告經合法通知，既未於言詞辯論期
    日到場爭執，復未提出書狀以資抗辯。自堪信原告之主張為真實。
三、按因故意或過失不法侵害他人之著作財產權或製版權者，負損害賠償責任；又如
    被害人不易證明其實際損害額，得請求法院依侵害情節，在新台幣一萬元以上五
    十萬元以下酌定賠償額，如損害行為屬故意且情節重大者，賠償額得增至新台幣
    一百萬元，著作權法第八十八條第一項前段、第三項分別定有明文。本件被上訴
    人甲○○侵害上訴人著作財產權之事實，有如前述，自應負損害賠償責任。又被
    上訴人為警查獲時，當場經查扣侵害原告著作財產權之影音光碟片有「我的野蠻
    ＣＤ共計五部十片，其中「我的野蠻女友」係未經上訴人之同意或授權而重製之
    盜版影片，且經被上訴人出租予第三人，核屬侵害上訴人之著作財產權；其餘「
    幽靈人間２鬼味人間」、「賭神之神」、「無限復活」、「想飛」為原版片，係
    天資多媒體店贈與被上訴人，雖據證人蕭淑錦於台灣板橋地方法院檢察署九十二
    年偵字第四○二○號案件偵查時證述甚明，然上訴人僅係授權天資多媒體店以出
    租方式利用前開四部原版片，已據上訴人於前開偵查庭陳述甚明，並經本院依職
    權調閱前開偵查卷宗查證無訛，則天資多媒體店顯未取得前開四部原版片之所有
    權，被上訴人自天資多媒體店受讓前開四部原版片（俗稱流片），自難認係合法
    著作重製物之所有人，其未經上訴人同意或授權而出租前開原版片，亦屬不法侵
    害上訴人之著作財產權。惟上訴人無法提出具體證據證明其損害額，自應依著作
    權法第八十八條第三項規定，由法院酌定賠償數額。本院審酌被上訴人自天資多
    媒體店受讓前開盜版片與流片，數量多達五部，一部二片光碟片出租之價格為一
    百元，已據上訴人於本院九十三年七月十四日本院審理中陳述甚明，則被上訴人
    將前開五部盜版片與流片出租，依市場正常價格計算即可獲利五百元，且以被上
    訴人自承「我的野蠻女友」出租二次作為基準，出租五部盜版片與流片總計可獲
    利一千元，雖被上訴人係以每部六十元之價格低價出租，然被上訴人因係使用盜
    版片與流片，取得成本較低，自得以低於市場正常之價格出租光碟片，尚難以此
    偏離市場正常之出租價格作為核定上訴人損害之標準，因認被上訴人侵害上訴人
    著作財產權造成之損害，應以出租五部光碟片各二次依市場正常價格所得獲取利
    益之一百倍即十萬元，作為上訴人所得請求之損害賠償額為適當。
四、從而，上訴人依據前揭著作權法之規定，本於侵權行為之法律關係，請求被上訴
    人給付十萬元，及自九十三年一月十九日即起訴狀繕本送達翌日起至清償日止按
    年息百分之五計算之利息，為有理由，應予准許。乃原審僅命被上訴人給付一萬
    二千元及其利息，而駁回上訴人其餘之訴，自有未洽。上訴意旨就此部分指摘原
    判決不當，求予廢棄改判，為有理由。爰由本院將原判決此部分予以廢棄，改判
    如主文第二項所示。
五、據上論結，本件上訴為理由，依民事訴訟法第四百三十六條之一第三項、第四百
    五十條、第七十八條、第四百六十三條、第三百八十五條第一項前段，判決如主
    文。
中　　　華　　　民　　　國　　九十三　　年　　　七　　　月　　二十一　　日
                                臺灣板橋地方法院民事第三庭
                                    審判長法  官  黃麟倫
                                          法  官  徐玉玲
                                          法  官  何君豪
右正本證明與原本無異
本件不得上訴
中　　　華　　　民　　　國　　九十三　　年　　　七　　　月　　二十一　　日
                                          書記官  蕭興南
